臺灣臺北地方法院刑事判決　　　　　　　 96年度訴字第728號
公　訴　人　臺灣臺北地方法院檢察署檢察官
被　　　告　甲○○
上列被告因違反護照條例案件，經檢察官提起公訴（96年度偵緝
字第787 號），被告於準備程序中為有罪之陳述，經本院合議庭
裁定改依簡式審判程序進行審理，並判決如下：
    主  文
甲○○冒用名義申請護照，二罪，各處有期徒刑陸月，如易科罰
金，均以參佰元折算壹日。應執行有期徒刑拾月，如易科罰金，
以參佰元折算壹日。
    事  實
一、甲○○因犯竊盜罪、贓物罪、違反槍砲彈藥刀械管制條例等
    多件刑事案件均已確定，即將發監執行。竟為躲避刑事案件
    之執行，遂基於冒名申請護照之犯意，而於民國94年7月初
    某日，商得溫茂龍（由臺北地方法院檢察署通緝中）之同意
    ，由溫茂龍提供身分證（未經變造）供其申請護照。甲○○
    遂於94年7月7日將溫茂龍之身分證及其本人之照片2張，交
    予不知情之曾任旅行社外務章明裕代為申辦護照。章明裕受
    其委託後，再交由不知情之新瑞旅行社業務員高鴻玲代為填
    寫「中華民國普通護照申請書」，並在申請書背面申請人欄
    內代簽溫茂龍姓名，貼上溫茂隆之身分證影本及甲○○之照
    片後，再交給不知情之港祥旅行社外務員王安和持向址設臺
    北市○○區○○路1段2之2號之外交部領事事務局（下稱外
    事局）申請核發護照，而使承辦之公務員誤信為溫茂龍本人
    申請護照，而於94年7月8日核發編號000000000號溫茂龍名
    義護照一本後，再由港祥旅行社不知情之業務員陳興隆代為
    領取並循上開管道轉交予甲○○。
二、甲○○取得該本護照不久後不慎遺失。竟又另行起意，再次
    商得溫茂龍之同意，於94年11月21日偕同溫茂龍至臺北縣政
    府警察局海山分行辦理護照遺失申報手續。溫茂龍取得海山
    分局交付之「中華民國護照遺失作廢申報表」後，再度將其
    身分證及該紙申報表交予甲○○，供甲○○冒名辦理護照。
    甲○○旋即連同其本人之照片2 張，循前揭模式，委託不知
    情之旅行社從業人員章明裕辦理，章明裕收受後再轉交新瑞
    旅行社業務員高鴻玲填寫申請書後，由不知情之港祥旅行社
    業務員王安和交由不知情之金洋國際旅行社業務員李中樑持
    向外事局以一天急件方式，申請補發溫茂龍名義之護照。因
    外事局承辦人員發現護照申請書上之照片與溫茂龍身分證上
    照片不符，始查悉上情。
三、案經臺北市政府警察局中山分局報告臺灣臺北地方法院檢察
    官偵查起訴。
    理  由
一、認定本件犯罪事實，所依憑之證據及理由:
    上揭犯罪事實，均業據被告甲○○坦承不諱，核與證人章明
    裕、高鴻玲、王安和等人分別於警詢及偵查中之陳述相符（
    參偵字第13957號卷第 6-8、11-13、16-17、61-62頁）。此
    外，並有被告以溫茂龍名義製作之94年7月7日及中華民國普
    通護照申請書各一份、中華民國護照遺失作廢申報表、（參
    同上偵卷第146-150 頁）在卷可稽。上開作廢申報表上所簽
    蓋之溫茂龍指紋與刑事警察局所留存之溫茂龍右姆指指紋相
    符一節，亦有內政部警政署刑事警察局95年3 月10日刑紋字
    第0950034238 號鑑定書在卷可參（參同上偵卷第20-23頁）
    。足徵被告前開出於任意性所為之自白屬實，可以採信。從
    而，本件事證明確，被告犯行已堪認定，應依法論科。
貳、論罪科刑之理由:
一、被告行為後，刑法於94年1月7日修正通過，於94年2月2日公
    布，並於95年7月1日施行。按行為後法律有變更者，適用行
    為時之法律，但行為後之法律有利於行為人者，適用最有利
    於行為人之法律，現行刑法第2條第1項訂有明文。又本次刑
    法修正之比較新舊法，應就罪刑有關之共犯、未遂犯、想像
    競合犯、牽連犯、連續犯、結合犯，以及累犯加重、自首減
    輕暨其他法定加減原因（如身分加減）與加減例等一切情形
    ，綜其全部罪刑之結果而為比較（最高法院95年5 月23日著
    有95年度第8 次刑庭會議決議可資參照。）合先敘明。經查
    ：
  (1)本件被告行為時之刑法第33條第5款規定：罰金為1元以上，
    經折算為新臺幣後，為新臺幣3元以上。而修正後之刑法第
    33條第5款規定：罰金為新臺幣1000元以上。比較新、舊法
    之結果，被告行為時之舊法對其較為有利。
  (2)被告行為後，刑法第51條雖亦經修正。修正前刑法第51條第
    5 款規定：宣告多數有期徒刑者，於各刑中之最長期以上，
    各刑合併之刑期以下，定其刑期。但不得逾20年；修正後刑
    法第51條第5 款規定為：宣告多數有期徒刑者，於各刑中之
    最長期以上，各刑合併之刑期以下，定其刑期。但不得逾30
    年。比較結果，修正前刑法第51條第5 款自較有利於受刑人
    。
  (3)綜合上述各條文修正前、後之比較，揆諸前揭最高法院決議
    及修正後刑法第2條第1項前段、後段規定之「從舊、從輕」
    原則，自應適用被告行為時之法律，即修正前刑法之相關規
    定及罰金罰鍰提高標準條例第1條前段，予以論處。
二、被告甲○○先後二次經溫茂龍之同意，冒用溫茂龍名義，向
    我國外事局申請核發護照之所為，各係犯護照條例第23條第
    4項之冒名申請護照罪。被告先後二次所為，犯意各別，行
    為互殊，應分論併罰之。爰審酌被告犯罪之動機、手段，其
    所為妨害我國政府機關管理人民護照申請之正確性，及其犯
    後尚知坦承犯行等一切情狀，分別量處如主文所示之刑。
三、又本件被告行為時之刑法第41條第1 項前段規定：犯最重本
    刑為5年以下有期徒刑以下之刑之罪，而受6個月以下有期徒
    刑或拘役之宣告，因身體、教育、職業、家庭之關係或其他
    正當事由，執行顯有困難者，得以1元以上3元以下折算1 日
    ，易科罰金。參酌被告行為時之修正前罰金罰鍰提高標準條
    例第2條前段（現已刪除）規定，就其原定數額提高為100倍
    折算1 日，則本件被告行為時之易科罰金折算標準，應以銀
    元300元折算1日，經折算為新臺幣後，應以新臺幣900 元折
    算為1日。而95年7月1日修正公布施行之刑法第41條第1項前
    段則規定：犯最重本刑為5 年以下有期徒刑以下之刑之罪，
    而受6 個月以下有期徒刑或拘役之宣告者，得以新臺幣1000
    元、2000元或3000元折算1 日，易科罰金。比較新、舊法結
    果，以舊法之規定，亦較有利於被告。是被告所犯之上開二
    罪，爰均併依修正前刑法第41條第1 項前段及修正前罰金罰
    鍰提高標準條例第2條規定，各諭知易科罰金之折算標準。
    並依修正前刑法第51條第5 款規定應其應執行之刑。又按96
    年6 月14日修正公布，並自95年7月1日施行之刑法施行法第
    3條之1第3項規定：於94年1 月7日刑法修正施行前犯併合處
    罰數罪中之一罪，且該數罪均符合第41條第1 項得易科罰金
    之規定者，適用90 年1月4日修正之刑法第41條第2項規定。
    」，是依修正前刑法第41條第2 項規定，併合處罰之數罪均
    有前項情形，其應執行之刑逾6 月者，亦適用前項易科罰金
    之規定。爰併依修正前刑法第41條第2 項規定諭知易科罰金
    之折算標準。
四、至於扣案之「吳鑫陽」名義之護照1 本，與本案並無關連，
    爰不另為沒收之諭知，附此敘明。
據上論斷，應依刑事訴訟法第273條之1、第299條第1項前段，護
照條例第23條第4 項，刑法第11條前段、第2條第1項前段、修正
前刑法第41條第1項前段、第2項、修正前刑法第51條第5 款、刑
法施行法第3條之1第3項，修正前罰金罰鍰提高標準條例第2條，
判決如主文。
本案經檢察官陳焜昇到庭執行職務。
中　　華　　民　　國　　96　　年　　6 　　月　　14　　日
                    刑事第四庭  法  官  李桂英
上正本證明與原本無異。
如不服本判決，應於判決送達後10日內，向本院提出上訴狀。
　　　　　　　　　　　　　　　　書記官　黃鈴容
中　　華　　民　　國　　96　　年　　6 　　月　　14　　日
附錄本案論罪科刑法條全文：
護照條例第23條第4項:
護照條例第23條
偽造、變造國民身分證以供申請護照，足以生損害於公眾或他人
者，處 5 年以下有期徒刑、拘役或科或併科新臺幣 50 萬元以
 下之罰金。
行使前項文書者，亦同。
將國民身分證交付他人或謊報遺失，以供冒名申請護照者，處
5年以下有期徒刑、拘役或科或併科新臺幣10萬元以下之罰金。
前項冒用名義者，亦同。
受託申請護照，明知第 1 項至第 4 項事實或偽造、變造或冒用
之照片，仍代申請者，處5年以下有期徒刑、拘役或科或併科新
臺幣10萬元以下之罰金。
